臺灣臺中地方法院民事判決
111年度原訴更一字第1號
原      告  行政院農業委員會林務局新竹林區管理處

法定代理人  夏榮生  
訴訟代理人  蕭嘉豪律師
被      告  朱雅玲  



訴訟代理人  張益隆律師
被      告  温志忠  

上列當事人間請求損害賠償事件，原告提起刑事附帶民事訴訟，
經本院刑事庭裁定移送前來（105年度原附民字第15號），本院
於民國111年4月26日言詞辯論終結，判決如下：
    主      文
被告應連帶給付原告新臺幣壹佰參拾壹萬捌仟玖佰參拾貳元，及
其中被告朱雅玲自民國一百零五年八月十八日起、被告温志忠自
民國一百零五年九月十二日起，均至清償日止，按週年利率百分
之五計算之利息。
被告温志忠應給付原告新臺幣參萬伍仟壹佰玖拾柒元，及自民國
一百零五年九月十二日起至清償日止，按週年利率百分之五計算
之利息。
前項請求，如被告朱雅玲已為給付，被告温志忠於該給付之範圍
內免給付義務。
本判決第一項於原告以新臺幣肆拾肆萬元為被告供擔保後，得假
執行。但被告如以新臺幣壹佰參拾壹萬捌仟玖佰參拾貳元為原告
預供擔保後，得免為假執行。
本判決第二項於原告以新臺幣壹萬貳仟元為被告温志忠供擔保後
，得假執行。但被告温志忠如以新臺幣參萬伍仟壹佰玖拾柒元為
原告預供擔保後，得免為假執行。
    事實及理由
壹、程序方面：
    被告温志忠未於言詞辯論期日到場，核無民事訴訟法第386
    條所列各款情形，爰依原告之聲請，由其一造辯論而為判決
    。
貳、實體方面：
一、原告主張：
　㈠被告朱雅玲、温志忠有為如附表編號1所示即本院104年度原
    訴字第10、31號刑事判決犯罪事實欄一、㈡2.及該判決附表
    三編號㈠至「溫志忠竊取牛樟木交付朱雅玲之時間」、「溫
    志忠竊得牛樟木交付朱雅玲之數量」欄所載之竊取或搬運牛
    樟木行為，原告因林木遭被告朱雅玲、温志忠盜採時造成對
    林木原有狀態之破壞而受有損害，雖原告已領回此部分遭盜
    採之牛樟木塊，為回復林木之原狀，仍依被告朱雅玲、温志
    忠採得牛樟木塊之山價，請求被告朱雅玲、温志忠連帶賠償
    新臺幣（下同）131萬8,932元。
  ㈡被告温志忠、朱雅玲（業已和解）有為如附表編號2所示即本
    院104年度原訴字第10、31號刑事判決犯罪事實欄一、㈡2.及
    附表五編號㈠、該刑事判決第49至51頁及附表編號二十一㈠所
    載之竊取或毀損牛樟木行為，原告因林木遭被告朱雅玲、温
    志忠盜採時造成對林木原有狀態之破壞而受有損害，雖原告
    已領回此部分遭盜採之牛樟木塊，為回復林木之原狀，仍依
    被告朱雅玲、温志忠採得牛樟木塊之山價，請求被告温志忠
    賠償3萬5,197元。
  ㈢並聲明：
  ⒈被告朱雅玲、溫志忠應連帶給付原告131萬8,932元及自起訴
    狀繕本送達被告之翌日起至清償日止，按年息5%計算之利息
    。
  ⒉被告溫志忠應給付原告3萬5,197元及自起訴狀繕本送達被告
    之翌日起至清償日止，按年息5%計算之利息；前項請求，如
    朱雅玲已為給付，被告溫志忠於該給付之範圍內免給付義務
    。
  ⒊願供擔保，請准宣告假執行。
二、被告方面：
  ㈠被告朱雅玲則以：否認原告受有損害及損害金額，蓋林木種
    類繁多、作用各不相同，並非所有林木都具有保水、保土、
    生態、造氧、固炭、觀光等功能，原告未證明林木環境受有
    何種損害，且本件遭竊之牛樟木已由原告領回，原告並未受
    有損害，請求駁回原告之訴等語，資為抗辯。並聲明：⒈原
    告之訴駁回。⒉如受不利判決，願供擔保，請准免為假執行
    。
　㈡被告溫志忠未於言詞辯論期日到場，亦未提出書狀作何聲明
    或陳述。　
三、兩造不爭執事項（見本院卷第86頁）：
　㈠被告朱雅玲、温志忠有為如附表編號1所示即本院104年度原
    訴字第10、31號刑事判決犯罪事實欄一、㈡2.及該判決附表
    三編號㈠至「溫志忠竊取牛樟木交付朱雅玲之時間」、「溫
    志忠竊得牛樟木交付朱雅玲之數量」欄所載之竊取或搬運山
    價合計為131萬8,932元牛樟木之行為，此部分牛樟木原告已
    領回。
  ㈡被告朱雅玲、温志忠有為如附表編號2所示即本院104年度原
    訴字第10、31號刑事判決犯罪事實欄一、㈡2.及附表五編號㈠
    、該刑事判決第49至51頁及附表編號二十一㈠所載之竊取或
    毀損山價為3萬5,197元牛樟木之行為，此部分牛樟木原告已
    領回。　
四、得心證之理由：
  ㈠原告主張被告有前揭不爭執事項㈠、㈡所述竊取或搬運牛樟木
    之行為，為被告朱雅玲所不爭執（見本院卷第86頁），且被
    告温志忠對於原告上開主張之事實，已於相當期間受合法通
    知，而於言詞辯論期日未到場，亦未提出書狀作何聲明或陳
    述，依民事訴訟法第280條第3項準用第1項規定，視同自認
    原告主張之事實，堪認原告上開主張為真實，是被告朱雅玲
    、温志忠確有盜採原告管領林區山價分別為131萬8,932 元
    牛樟木、3萬5,197元牛樟木之行為。
  ㈡按因故意或過失，不法侵害他人之權利者，負損害賠償責任
    。故意以背於善良風俗之方法，加損害於他人者亦同。數人
    共同不法侵害他人之權利者，連帶負損害賠償責任；不能知
    其中孰為加害人者，亦同。造意人及幫助人，視為共同行為
    人，民法第184條第1項、第185條分別定有明文。又按數人
    共同為侵權行為致加害於他人時，本各有賠償其損害全部之
    責（最高法院73年度台上字第593號判決、17年度上字第107
    號判決意旨參照）。查被告朱雅玲、温志忠既有上開盜採牛
    樟木之行為，且因盜採造成對林木原有狀態之破壞而致原告
    受有損害，則原告依上開規定，請求被告連帶負損害賠償之
    責，自屬有據。被告朱雅玲抗辯原告已領回遭竊之牛樟木，
    而未受有損害云云，即非可採。
　㈢按當事人已證明受有損害而不能證明其數額或證明顯有重大
    困難者，法院應審酌一切情況，依所得心證定其數額，民事
    訴訟法第222條第2項定有明文。查因被告盜採牛樟木而破壞
    原告管領之林木原有狀態，致原告受有損害，原告雖未證明
    其損害額，惟審酌被告盜採林木，破壞森林之原始樣貌，致
    林木涵養水源、防止山洪及坡地崩壞等功能受損，以原告取
    回相關林木依山價計算之金額，實不足賠償原始森林包含保
    水、保土、生態、造氧、固炭、觀光等功能受損之情形，因
    認原告僅以被告盜採林木之山價所計算之數額請求賠償，應
    遠小於原告實際之損害，故原告就附表編號1、2之損害分別
    請求被告連帶給付131萬8,932元、3萬5,197元，尚屬合理，
    應予准許。又被告温志忠就主文第2項之賠償應與被告朱雅
    玲負連帶責任，惟因被告朱雅玲業與原告和解（見本院108
    年度原重訴字第7號卷三第126頁），是此部分被告朱雅玲如
    有依和解內容給付原告，則被告温志忠於被告朱雅玲給付之
    範圍內即無須再為給付。
  ㈣按給付無確定期限者，債務人於債權人得請求給付時，經其
    催告而未為給付，自受催告時起，負遲延責任。其經債權人
    起訴而送達訴狀，或依督促程序送達支付命令，或為其他相
    類之行為者，與催告有同一之效力；又遲延之債務，以支付
    金錢為標的者，債權人得請求依法定利率計算之遲延利息。
    但約定利率較高者，仍從其約定利率；應付利息之債務，其
    利率未經約定，亦無法律可據者，週年利率為5%，民法第22
    9條第2項、第233條第1項及第203條分別定有明文。查原告
    對被告之侵權行為損害賠償債權，核屬無確定期限之給付，
    自應經原告之催告而未為給付，被告始負遲延責任。準此，
    原告請求自起訴狀繕本送達之翌日即被告朱雅玲自105年8月
    18日（見附民卷第1頁）、被告温志忠自105年9月12日（見
    附民卷第80頁）起，均至清償日止，按週年利率5%計算之遲
    延利息，核無不合。
五、綜上所述，原告依民法第184條第1項、第185條第1項規定，
    請求被告朱雅玲、温志忠連帶給付131萬8,932元，及其中被
    告朱雅玲自105年8月18日起、被告温志忠自105年9月12日起
    ，均至清償日止，按週年利率5%計算之利息；暨請求被告温
    志忠給付原告3萬5,197元，及自105年9月12日起至清償日止
    ，按週年利率5%計算之利息，此部分請求，如被告朱雅玲已
    為給付，被告温志忠於該給付之範圍內免給付義務，均屬有
    據，應予准許。
六、原告及被告朱雅玲均陳明願供擔保，聲請宣告假執行及免為
    假執行，均核無不合，應予准許，併依民事訴訟法第392條
    第2項規定，依職權宣告被告温志忠亦得於預供擔保後免為
    假執行，爰分別酌定相當之擔保金額宣告之。
七、本件事證已臻明確，兩造其餘攻擊防禦方法及證據，核與判
    決之結果不生影響，爰不一一論列，併此敘明。
八、本件訴訟係原告提起刑事附帶民事訴訟，由本院刑事庭依刑
    事訴訟法第504條第1項規定移送前來，依同條第2項規定免
    繳納裁判費，且本院審理期間，亦未增加其他必要之訴訟費
    用，並無訴訟費用負擔問題，故無庸為訴訟費用負擔之諭知
    ，附此敘明。
中　　華　　民　　國　　111 　年　　5 　　月　　19　　日
                  民事第一庭    法  官  廖欣儀
正本係照原本作成。
如對本判決上訴，須於判決送達後20日內向本院提出上訴狀。如
委任律師提起上訴者，應一併繳納上訴審裁判費。
中　　華　　民　　國　　111 　年　　5 　　月　　19　　日
                                書記官  李俊毅
附表：
編號 被害樹種及重量 竊盜部分之被告 盜贓之故買、收受、搬運、寄藏或牙保部份之被告 本院104年度原訴字第10、31號刑事判決犯罪事實欄及附表欄對照內容   金額 1 牛樟5,286.05公斤 朱雅玲、溫志忠 盧光輝（搬運）、詹帛均（牙保）、李袁旭（故買）（均和解） 108年8月20日刑事一審判決犯罪事實欄 一、㈡2.及附表三編號㈠～被告朱雅 玲僱使被告溫志忠盜採部分 1,318,932元 2 牛樟107公斤、牛樟殘塊3塊共34公斤 朱雅玲（調解成立）、溫志忠 無 108年8月20日刑事一審判決犯罪事實欄 一、㈡2.及附表五編號㈠、108年8月20 日刑事一審判決第49至51頁及附表編號 二十一㈠部分 26,697元＋8,500＝35,197元